【裁判字號】    92,交聲更,48
【裁判日期】    920627
【裁判案由】    違反道路交通管理處罰條例聲明異議
【裁判全文】
臺灣臺北地方法院交通件裁定                      九十二年度交聲更字第四八號
    原處分機關  台北市交通事件裁決所
    異  議  人
    即受處分人  甲○○
右列受處分人因違反道路交通管理處罰條例案件，對於臺北市交通事件裁決所中華民
國九十一年十一月二十九日所為之處分（原處分案號：北市裁三字第二二－ＡＢＷ九
五八二三五號），聲明異議，受處分人不服本院九十二年四月二十二日九十一年度交
聲字第一八二九號裁定，提起抗告，經臺灣高等法院以九十二年度交抗字第五一六號
裁定發回，本院更為裁定如左：
    主  文
原處分撤銷。
甲○○汽車駕駛人，駕駛汽車在道路上蛇行，處罰鍰新台幣壹萬貳仟元，吊扣車牌號
碼ＢＪＩ－○三七號牌照個月，且應接受道路交通安全講習，並記違規點數點。
    理  由
一、按汽車（包括機器腳踏車）駕駛人，駕駛汽車在道路上蛇行，或以其他危險方式
    駕車者，處新臺幣（下同）六千元以上二萬四千元以下罰鍰，並當場禁止其駕駛
    ，吊扣該車輛牌照三個月，且應接受道路交通安全講習；汽車駕駛人，違反前開
    規定者，除依原條款處罰鍰外，並記違規點數三點，道路交通管理處罰條例第三
    條第八款、第四十三條第一項第一款、第四項前段、第五項前段、第六十三條第
    一項第三款分別定有明文。
二、本件異議人即受處分人甲○○騎乘車號ＢＪＩ－○三七號重型機車，於民國九十
    一年九月一日凌晨四時二十分許，行經臺北市○○路、興中路口，為臺北市政府
    警察局南港分局南港交通分隊警員以其在道路上蛇行為由當場製單舉發。嗣受處
    分人於舉發通知單上所載應到案日期前提出申訴，原處分機關函請舉發機關調查
    結果，仍認受處分人有違反道路交通管理處罰條例第四十三條第一項第一款之違
    規行為，乃依該條款及違反道路交通管理事件統一裁罰基準及處理細則所訂之違
    反道路交通管理事件統一裁罰基準表之規定，裁處受處分人罰鍰一萬二千元，並
    依同條例第四十三條第四項前段、第六十三條第一項（漏載第三款）規定，吊扣
    該車輛牌照三個月，並記違規點數三點。
三、受處分人甲○○聲明異議意旨固不否認其有騎乘前述車號機車於右揭時地經警攔
    停當場舉發之事實，然辯稱：伊於右揭時地闖紅燈，適遇警員彭孟麒騎乘他案扣
    案之機車行經該路口，為免撞擊該車乃閃避躲後繼續前行，絕無蛇行駕駛之事，
    且伊目前仍在求學，從無違規紀錄，缺少社會經驗，初遭警員攔查甚感惶恐，接
    獲告發單亦不懂細看內容即遵囑簽認，發覺告發有誤又怕家長生氣，乃於次日前
    往警察局找彭孟麒警員解釋，該警員亦覺告發有爭議，遂教導伊書寫「因閃避窪
    地而被誤為蛇行」等申訴理由，事實係伊為閃躲巡邏車而有左右搖晃之外觀行駛
    行為，嗣於本件發回前本院調查時到庭，不敢亦不會回答，致伊到庭陳述與前開
    申訴理由前後矛盾，抗告後台灣高等法院以書面審理，無法調查事實，才推論出
    伊「供述明顯矛盾」、「顯係事後卸責之詞，不足採信」之結論，應再詳加調查
    受處分人究為閃躲而有左右搖晃之外觀，抑或長時間、長距離、持續性的左右搖
    晃之蛇行危險駕駛等語。
四、經查：
  (一)、受處分人甲○○確有騎乘前述車號機車於右揭時地蛇行之違規行為，業據證人
      即舉發警員彭孟麒於本院前審到庭結證稱：其於右揭時、地與同事執行巡邏路
      檢勤務，受處分人與朋友分別騎乘二、三台機車，由臺北市○○路東向西行駛
      ，行經南港路與興中路口闖紅燈，發現這二、三台機車均左右騎乘搖晃車身，
      由於只有一組警網，只能攔到受處分人，其製單舉發後，受處分在舉發單上簽
      名，並未表示任何意見等語（見本院九十二年度交聲字第一八二九號卷第三十
      七頁至第三十八頁）甚為明確，核與受處分人到庭所坦認：「．．因為我闖紅
      燈過去，我有看到巡邏車，我要閃巡邏車．．我就車身往左邊閃，然後再往右
      邊騎回來．．」、「（當時是否有其他人跟你一起騎車？）是的。當時加上我
      總共有三輛機車。他們沒有一起閃巡邏車。我們當時一起闖紅燈。因為他們先
      過去，我後過去，警車剛好過來」等語（見本院前開第一八二九號交聲卷第三
      十八頁）之情節相符。是以當時情形觀之，受處分人行駛方向之管制燈號既已
      顯示紅燈，自應停車等候綠燈顯示再通過該路口，並無必須以左右來回行駛方
      式通過該路口之不可抗力事由存在，竟捨此不由看見警用巡邏車在側，仍逕行
      闖越紅燈，復為閃避巡邏車，騎向左邊，再往右邊騎回之方式蛇行前進，囂張
      行徑不過如此，當然有以危險方式在道路上蛇行駕車之違規行為。受處分人不
      思檢討自身行徑，猶辯稱：伊絕無蛇行駕駛之事，應再調查伊是否有「長時間
      、長距離、持續性」的左右搖晃之蛇行危險駕駛云云，無視駕駛人在道路上駕
      車行駛，不得有左右來回行駛之方式蛇行駕車，以免造成其自身及其他用路人
      發生無可挽回嚴重後果之相關交通法規，曲解前開不得「蛇行」駕車之交通法
      規，應以「長時間、長距離、持續性」之蛇行駕車始構成「蛇行」之違規行為
      ，不檢討其應停車等候綠燈顯示再通過路口，竟以左右來回行駛之方式蛇行駕
      車前進，已足構成其自身及其他用路人發生無可挽回後果之嚴重危險性，所辯
      自不足採。堪認受處分人確有騎乘前述車號機車，在道路上以左右來回行駛之
      方式蛇行駕車，且其蛇行駕車並無非以蛇行方式前進之不可抗力事由存在。
  (二)、雖受處分人以本件舉發至抗告法院發回之其爭執過程，辯稱：伊係為免撞擊巡
      邏車而有左右搖晃之外觀行駛行為，絕無蛇行駕駛之事，應再詳加調查云云。
      然受處分人確有於右揭時地以左右來回行駛之方式駕車前進，且其左右來回行
      駛之蛇行駕車，係因其看見路口管制燈號已顯示紅燈，並發現警用巡邏車在側
      ，本應停車等候綠燈顯示再通過該路口，並無必須以左右來回行駛之蛇行方式
      前進之不可抗力事由存在等情，已如前述，足見其騎乘前述車號機車，在道路
      上蛇行之違規行為，係其為闖越紅燈並閃避警車之自身行為所造成，就此原因
      自由行為，當然不能邀為免責事由。又受處分人於舉發後提出之申訴書所載「
      因閃避窪地而被誤為蛇行」等語（見本院前開第一八二九號交聲卷第十八頁）
      ，與其於本院前審到庭時所坦承：是要閃避巡邏車而左右來回騎乘等情（見本
      院前開第一八二九號交聲卷第三十八頁），明顯矛盾，雖又辯稱：前開申訴書
      之內容，係舉發警員彭孟麒於舉發次日所教導云云，然證人彭孟麒於本院前審
      調查時到庭結證稱：伊未指導受處分人提出申訴，只是受處分人來找伊，伊建
      議可提出申訴等語（見本院前開第一八二九號交聲卷第四十頁）明確，而以員
      警彭孟麒與受處分人並無怨隙，且就受處分人因「閃避巡邏車」被舉發危險駕
      駛舉發，既已表示其個人意見認為似乎過重等語（見前開第一八二九號交聲卷
      第四十頁），實無再另以「閃避窪地」為由教導受處分人提出申訴之必要，況
      受處分人於本院前審調查時坦承：伊因闖紅燈並為閃避巡邏車而左右來回騎乘
      等情無訛，已就當時現場狀況依其主觀意見詳細陳述在卷，並無所辯不會表示
      意見之情事存在，益證其前後所辯情節不一，係其不思檢討自身行徑是否合法
      ，冀圖藉由不同原因事由邀來免罰，灼然甚明。至受處分人於本件發回前爭執
      警員騎乘非警用機車執行警察職務及當時有幾組警網云云，與本件受處分人是
      否違規，實屬二事，不影響受處分人違規事實之認定，況亦無事證足資證明受
      處分人上開所述為真實，此觀受處分人於本院前審調查時到庭亦稱：「我看到
      巡邏車、我要閃巡邏車」等語（見前開本院第一八二九號交聲卷第三十八頁）
      ，而未陳稱該巡邏車是另案扣案車輛之事實自明，所辯亦屬無據。
五、綜前所述，本件受處分人確有騎乘車號ＢＪＩ－○三七號重型機車於右揭時地蛇
    行之違規行為，原處分機關依前揭道路交通管理處罰條例第四十三條第一項第一
    款、第四項前段、第六十三條第一項（漏載第三款）及違反道路交通管理事件統
    一裁罰基準表之規定，裁處受處分人罰鍰一萬二千元，吊扣該車輛牌照三個月，
    並記違規點數三點，本非無見。然受處分人違反前開道路交通管理處罰條例第四
    十三條第一項之規定，依同條例第四十三條第五項前段規定，受處分人尚應接受
    道路交通安全講習，原處分機關漏未依條款裁處，適用法規顯有錯誤。從而，本
    件聲明異議雖無理由，然原處分既有前揭可議之處，即屬無可維持，應由本院予
    以撤銷，並依道路交通管理處罰條例第四十三條第一項第一款、第四項前段、第
    五項前段、第六十三條第一項第三款及違反道路交通管理事件統一裁罰基準表之
    規定，裁處受處分人罰鍰一萬二千元，吊扣車牌號碼ＢＪＩ－○三七號牌照三個
    月，且應接受道路交通安全講習，並記違規點數三點，如主文第二項，以資適法
    。
據上論斷，應依道路交通案件處理辦法第二十條前段，裁定如主文。
中      華      民      國      九十二      年    六    月    二十七    日
                                    臺灣臺北地方法院交通法庭
                                        法  官  劉  台  安
右正本證明與原本無異
如不服本裁定應於送達後五日內向本院提出抗告狀
                                        書記官  張  汝  琪
中      華      民      國      九十二      年    七    月      二      日


司法院資訊處製作；財團法人民間司法改革基金會備份。
